---
title: "Ekonometria Projekt"
author: "Daniel Kłodowski, Jan Kawalerski, Mikołaj Kita"
date: "2026-04-16"
output: html_document
editor_options: 
  markdown: 
    wrap: 72
---

# Projekt: Analiza Rynku Nieruchomości na podstawie danych GUS

## 1. Wczytanie i przygotowanie danych

Na początku ładujemy potrzebne pakiety i wczytujemy nasz zbiór z GUS.
Sprawdzamy również podstawowe podsumowanie wczytanych danych.

```{r message=FALSE, warning=FALSE}
library(tidyverse)
data<-read.csv2("DaneGUS.csv")
summary(data)
```

Zauważamy, że dane liczbowe zostały wczytane jako tekst ze względu na
polskie formatowanie. Używamy pętli, aby oczyścić kolumny od trzeciej do
ostatniej

```{r}
for(i in 3:ncol(data)) {
  data[, i] <- gsub("\\s+", "", data[, i])
  data[, i] <- gsub(",", ".", data[, i])
  data[, i] <- as.numeric(data[, i])
}
```

Powyższa pętla kolejno usuwa spacje w tysiącach, zamienia polskie
przecinki na kropki dziesiętne i wymusza konwersję na typ numeryczny.

## 2. Analiza rozkładów

Rozpoczynamy od wyodrębnienia wyłącznie zmiennych numerycznych, aby móc
na nich prowadzić dalszą analizę statystyczną.

```{r}
dane_numeryczne <- data[, 3:ncol(data)]
```

Następnie badamy rozkład naszej zmiennej objaśnianej, generując jej
histogram.

```{r}
hist(data$Cenam2, 
     main = "Histogram zmiennej Cenam2", 
     xlab = "Cena za m2 [zł]", 
     ylab = "Częstość",
     col = "lightblue")
```

Wykres ten obrazuje rozkład empiryczny cen mieszkań. Aby dodatkowo
sprawdzić obecność potencjalnych wartości odstających, rysujemy wykres
pudełkowy.

```{r}
boxplot(data$Cenam2, 
        main = "Wykres pudełkowy dla zmiennej Cenam2",
        ylab = "Cena za m2 [zł]")
```

Pojedyncze kropki powyżej wąsów na wykresie pudełkowym wskazują na
obecność bardzo drogich powiatów (najpewniej największych aglomeracji),
które znacznie odbiegają od średniej rynkowej.

## 3. Analiza zależności i korelacji Aby wstępnie ocenić, które zmienne najsilniej wpływają na cenę nieruchomości,

obliczamy macierz korelacji liniowej Pearsona.

```{r}
macierz_korelacji <- cor(dane_numeryczne)
```

Dla lepszej czytelności wizualizujemy te wyniki w formie graficznej przy
użyciu odpowiedniego pakietu.

```{r message=FALSE, warning=FALSE}
library(corrplot)

corrplot(macierz_korelacji, 
         method = "number", 
         type = "upper", 
         tl.col = "black",
         tl.cex = 0.8,
         title = "Macierz korelacji zmiennych",
         mar = c(0,0,2,0))
```

## Wnioski z eksploracji danych

Z powyższej macierzy wynika, że cena za m² najsilniej dodatnio koreluje
z liczbą firm (r=0.50), gęstością zaludnienia (0.43) i wynagrodzeniami
(0.38), a ujemnie z bezrobociem (-0.38). Widać również silną zależność
(0.69) między gęstością zaludnienia a liczbą firm.

## 4. Podział na zbiór treningowy i testowy

Dzielimy nasz zbiór danych na dwie części: treningową oraz testową.
Zbiór treningowy (70% obserwacji) posłuży nam do estymacji parametrów
modelu, natomiast zbiór testowy (pozostałe 30%) wykorzystamy w
późniejszych etapach do oceny jakości prognoz ex post. Ustawiamy ziarno
losowości, aby nasz podział był powtarzalny przy każdym uruchomieniu
skryptu

```{r}
set.seed(123)
train <- data %>% slice_sample(prop = 0.7)
test <- data %>% anti_join(train, by = "Kod")
```

## 5. Dobór zmiennych i estymacja modelu wstępnego

Naszym celem jest zbudowanie modelu objaśniającego kształtowanie się cen
nieruchomości. Jako zmienną objaśnianą (Y) przyjmujemy cenę za metr
kwadratowy (Cenam2). W pierwszym etapie estymujemy pełny model,
uwzględniając wszystkie dostępne zmienne numeryczne jako potencjalne
zmienne objaśniające.

Estymacji parametrów dokonujemy Klasyczną Metodą Najmniejszych Kwadratów
z wykorzystaniem wyłącznie zbioru treningowego.

```{r}
model <- lm(Cenam2 ~ Bezrobocie + Wynagrodzenia + Ludnosckm2 + Firmy1000os, data = train)
summary(model)
```

Wyniki estymacji KMNK są bardzo obiecujące – model jest istotny
globalnie, a każda z wprowadzonych zmiennych okazała się istotna
statystycznie (p-value \< 0.05). Na tym etapie nie musimy więc usuwać
żadnej z nich.

Zgodnie z zasadą ceteris paribus, otrzymane parametry oznaczają, że:

-Bezrobocie: wzrost o 1 p.p. obniża cenę metra kwadratowego średnio o
ok. 54 zł.

-Wynagrodzenia: wzrost średniej pensji o 1 zł podnosi cenę za m2 o ok.
0,38 zł.

-Gęstość zaludnienia: każda dodatkowa osoba na km² to wzrost ceny o ok.
0,58 zł.

-Firmy:jedna dodatkowa firma na 1000 mieszkańców podbija cenę za m2
średnio o 132 zł.
