---
title: "Ekonometria Projekt"
author: "Daniel Kłodowski, Jan Kawalerski, Mikołaj Kita"
date: "2026-04-16"
output: html_document
editor_options: 
  markdown: 
    wrap: 72
---

```{r setup, include=FALSE}
knitr::opts_chunk$set(
  warning = FALSE,
  message = FALSE
)
```

# Projekt: Analiza Rynku Nieruchomości na podstawie danych GUS

## 1. Wczytanie i przygotowanie danych

Na początku ładujemy potrzebne pakiety i wczytujemy nasz zbiór z GUS.
Sprawdzamy również podstawowe podsumowanie wczytanych danych.

```{r}
library(tidyverse)
data<-read.csv2("DaneGUS.csv")
data <- data %>%
  relocate(Cenam2, .after = last_col())
summary(data)
```

Zauważamy, że dane liczbowe zostały wczytane jako tekst ze względu na
polskie formatowanie. Używamy pętli, aby oczyścić kolumny od trzeciej do
ostatniej

```{r}
for(i in 3:ncol(data)) {
  data[, i] <- gsub("\\s+", "", data[, i])
  data[, i] <- gsub(",", ".", data[, i])
  data[, i] <- as.numeric(data[, i])
}
```

Powyższa pętla kolejno usuwa spacje w tysiącach, zamienia polskie
przecinki na kropki dziesiętne i wymusza konwersję na typ numeryczny.

## 2. Analiza rozkładów

Rozpoczynamy od wyodrębnienia wyłącznie zmiennych numerycznych, aby móc
na nich prowadzić dalszą analizę statystyczną.

```{r}
dane_numeryczne <- data[, 3:ncol(data)]
```

Następnie badamy rozkład naszej zmiennej objaśnianej, generując jej
histogram.

```{r}
hist(data$Cenam2, 
     main = "Histogram zmiennej Cenam2", 
     xlab = "Cena za m2 [zł]", 
     ylab = "Częstość",
     col = "lightblue")
```

Wykres ten obrazuje rozkład empiryczny cen mieszkań. Aby dodatkowo
sprawdzić obecność potencjalnych wartości odstających, rysujemy wykres
pudełkowy.

```{r}
boxplot(data$Cenam2, 
        main = "Wykres pudełkowy dla zmiennej Cenam2",
        ylab = "Cena za m2 [zł]")
```

Pojedyncze kropki powyżej wąsów na wykresie pudełkowym wskazują na
obecność bardzo drogich powiatów (najpewniej największych aglomeracji),
które znacznie odbiegają od średniej rynkowej.  

Poniżej zostały sprawdzone potencjalne nieprawidłowe wartości w danych.

```{r}
summary(dane_numeryczne)
```

Widzimy, że zdarzają się wartości 0 w kolumnach takich jak wynagrodzenia lub cena. 
Oznacza to jednak brak danych, niż rzeczywista obserwacja tej zmiennej. Obserwacje 
z niemożliwymi wartościami zostały więc usunięte.

```{r}
data <- data[!apply(data[c("Wynagrodzenia", "Cenam2")] <= 0, 1, any), ]
dane_numeryczne <- data[, 3:ncol(data)]
```

## 3. Analiza zależności i korelacji Aby wstępnie ocenić, które zmienne najsilniej wpływają na cenę nieruchomości,

obliczamy macierz korelacji liniowej Pearsona.

```{r}
macierz_korelacji <- cor(dane_numeryczne)
```

Dla lepszej czytelności wizualizujemy te wyniki w formie graficznej przy
użyciu odpowiedniego pakietu.

```{r message=FALSE, warning=FALSE}
library(corrplot)

corrplot(macierz_korelacji, 
         method = "number", 
         type = "upper", 
         tl.col = "black",
         tl.cex = 0.8,
         title = "Macierz korelacji zmiennych",
         mar = c(0,0,2,0))
```

## Wnioski z eksploracji danych

Z powyższej macierzy wynika, że cena za m² najsilniej dodatnio koreluje z liczbą firm (r=0.50), gęstością zaludnienia (0.43) i wynagrodzeniami (0.40), a ujemnie z bezrobociem (-0.39). Widać również silną zależność (0.69) między gęstością zaludnienia a liczbą firm.

## 4. Podział na zbiór treningowy i testowy

Dzielimy nasz zbiór danych na dwie części: treningową oraz testową.
Zbiór treningowy (70% obserwacji) posłuży nam do estymacji parametrów
modelu, natomiast zbiór testowy (pozostałe 30%) wykorzystamy w
późniejszych etapach do oceny jakości prognoz ex post. Ustawiamy ziarno
losowości, aby nasz podział był powtarzalny przy każdym uruchomieniu
skryptu

```{r}
set.seed(123)
train <- data %>% slice_sample(prop = 0.7)
test <- data %>% anti_join(train, by = "Kod")

train <- train[, 3:ncol(train)]
test <- test[, 3:ncol(test)]
```

## 5. Dobór zmiennych i estymacja modelu wstępnego

Naszym celem jest zbudowanie modelu objaśniającego kształtowanie się cen
nieruchomości. Jako zmienną objaśnianą (Y) przyjmujemy cenę za metr
kwadratowy (Cenam2). W pierwszym etapie estymujemy pełny model,
uwzględniając wszystkie dostępne zmienne numeryczne jako potencjalne
zmienne objaśniające.

Estymacji parametrów dokonujemy Klasyczną Metodą Najmniejszych Kwadratów
z wykorzystaniem wyłącznie zbioru treningowego.

```{r}
model <- lm(Cenam2 ~ Bezrobocie + Wynagrodzenia + Ludnosckm2 + Firmy1000os, data = train)
summary(model)
```



Zgodnie z zasadą ceteris paribus, otrzymane parametry oznaczają, że:

-Bezrobocie: wzrost o 1 p.p. obniża cenę metra kwadratowego średnio o ok. 43 zł.

-Wynagrodzenia: wzrost średniej pensji o 1 zł podnosi cenę za m2 o ok. 0,41 zł.

-Gęstość zaludnienia: każda dodatkowa osoba na km² to wzrost ceny o ok. 0,60 zł.

-Firmy: jedna dodatkowa firma na 1000 mieszkańców podbija cenę za m2 średnio o ok. 207 zł.

## 6. Diagnostyka i poprawa modelu

Poniżej została zastosowana metoda Hellwiga, w celu znaleznienia kombinacji
zmienncych objaśniających, niosących największą wartość informacyjną.  

```{r}
corre = cor(train)
R0 <- corre["Cenam2", colnames(corre) != "Cenam2"] # korelacje zmiennych objaśniających z objaśnianą
R <- corre[colnames(corre) != "Cenam2", colnames(corre) != "Cenam2"] # korelacje pomiędzy zmiennymi objaśniającymi

comb <- expand.grid(rep(list(c(T,F)), 4)) # wszystkie kombinacje

hellwig <- function(idx){
  if(sum(idx) == 0) return(0)
  
  selected <- which(idx)
  
  H <- 0 # pojemność integralna kombinacji nośników informacji
  
  for(i in selected){
    denom <- 0 # suma korelacji pomiędzy zmiennymi objaśniającymi 
    # w danej kombinacji
    
    for(j in selected){
      denom <- denom + abs(R[i,j])
    }
    
    hi <- (R0[i]^2) / denom # indywidualna pojemność nośnika informacji
    H <- H + hi
  }
  
  return(H)
}

H_values <- apply(comb, 1, hellwig)

best_comb_index <- which.max(H_values)
best_combination_numbers <- which(comb[best_comb_index, ] == 1)

# wyniki
H_values[best_comb_index]
colnames(train)[colnames(train) != "Cenam2"][best_combination_numbers]
```

Wynik potwierdza, że należy użyć wszystkich zmiennych w modelu.

### Liniowość modelu

Założyliśmy, że wszystkie zależności między zmienną objaśnianą a objaśniającymi
są liniowe. Musimy jednak sprawdzić, czy rzeczywiście tak jest.

```{r}
pairs(dane_numeryczne)
```

W przypadku pary cena-firmy zależność kształtuje się na podobną do liniowej,
jednak w przypadku pozostałych zmiennych nie jest już ona tak oczywista.  

W kolejnym kroku należy przetestować inne postacie zależności. W tym celu 
zastosowano test Ramsey'a (RESET), polegający na rozszerzeniu modelu o dodatkowe 
zmienne w postaci potęg wartości dopasowanych przez pierwotny model 
(tu: drugiego i trzeciego stopnia).  
H0 - model jest poprawne wyspecyfikowany

```{r}
library(lmtest)
resettest(model, power = 2:3, type = "fitted")
```

Na poziomie istotności 5% odrzucamy hipotezę zerową testu RESET, co wskazuje na 
niepoprawną specyfikację modelu. Może to oznaczać pominięcie istotnych zmiennych 
lub niewłaściwą postać funkcyjną (np. brak nieliniowości).

Przeprowadzono również test RESET w wersji z dodaniem potęg zmiennych objaśniających.

```{r}
resettest(model, type = "regressor", power = 2:3)
```
Wynik testu nie wskazuje na istotność tych składników, co sugeruje, że ewentualna 
niepoprawna specyfikacja modelu nie wynika z prostych nieliniowości w postaci 
kwadratów (lub sześcianów) zmiennych.  
Mimo istotności pierwszego testu RESET, zdecydowano się pozostawić pierwotną 
postać modelu ze względu na jego prostotę i interpretowalność.

### Współliniowość zmiennych objaśniających

W celu sprawdzania, czy zmienne objaśniające są współliniowe, posłużono się 
metodą VIF (Variance Inflation Factor). Ma ona pokazać, jak bardzo zwiększa się 
wariancja w związku z ich skorelowaniem.

```{r}
model <- lm(Cenam2 ~ Bezrobocie + Wynagrodzenia + Ludnosckm2 + Firmy1000os, data = train)

library(car)
vif(model)
```

Wszystkie mniejsze niż 5, więc nie są wyraźnie współliniowe.  

Poniżej sprawdzono także losowość reszt, za pomocą testu serii.  
H0 - reszty są losowe

```{r}
r = model$residuals
library(randtests)
runs.test(r)
```

Nie odrzucono hipotezy zerowej na poziomie istotności 5%, co oznacza, że reszty 
są losowe.

## Interakcje między zmiennymi

Poniżej sprawdzono, czy istnieją interakcje wśród zmiennych objaśniających, czyli
czy wpłych jednej zmiennej na objaśnianą zależy od poziomu innej zmiennej.

```{r}
model_i <- lm(Cenam2 ~ Bezrobocie*Wynagrodzenia + Ludnosckm2 + Firmy1000os, data = train)
summary(model_i)$adj.r.squared
```

```{r}
model_i <- lm(Cenam2 ~ Bezrobocie + Wynagrodzenia*Ludnosckm2 + Firmy1000os, data = train)
summary(model_i)$adj.r.squared
```

```{r}
model_i <- lm(Cenam2 ~ Bezrobocie + Wynagrodzenia + Ludnosckm2*Firmy1000os, data = train)
summary(model_i)$adj.r.squared
```

Najlepej dodasowany model wydaje się być z interakcją między wynagrodzeniami
a ludnością.

```{r}
model_i <- lm(Cenam2 ~ Bezrobocie + Wynagrodzenia*Ludnosckm2 + Firmy1000os, data = train)
summary(model_i)
```

Spada błąd standardowy i zwiększa się statystyka R kwadrat. Dodatkowo, interakcja 
ta jest istotna na poziomie 0,1%.  
Zastosowano test ANOVA w celu weryfikacji poprawy modelu, po dodaniu interakcji.  
H0 - interakcja nie poprawia modelu

```{r}
anova(model, model_i)
```

Test potwierdza, że model z interakcją między zmiennymi Wynagrodzenia i Ludnosckm2
jest istotnie lepszy od modelu bez tej interakcji na poziomie 0,1%.

```{r}
model <- model_i
r <- model$residuals
```

Interpretacja tej interakcji prezentuje się następująco: wraz ze wzrostem 
gęstości zaludnienia, wpływ wynagrodzeń na cenę mieszkań staje się silniejszy. 
Każdy dodatkowy 1 mieszkaniec/km² zwiększa ten efekt o około 0.0007 zł.

### Normalność rozkładu reszt

Normalność rozkładu reszt jest istotna dla poprawności wnioskowania 
o istotności parametrów.  
W celu zweryfikowania tego warunku, został użyty test Shapiro-Wilka.  
H0 - dane mają rozkład normalny

```{r}
shapiro.test(r)
```

Test wykazał, że rozkład reszt nie jest normalny.

```{r}
hist(r)
```

Prawostronna skośność rozkładu reszt sugeruje, że w danych występują obserwacje, 
dla których wartości rzeczywiste są istotnie wyższe od wartości przewidywanych przez model.  
Brak normalności rozkładu może zniekształcać wnioskowanie stystyczne, np. wynik
testu F istotności modelu. Należy jednak zauważyć, że próba jest duża, co 
niweluje ten problem.

### Homoskedastyczność

Kolejną ważną właściwością jest homoskedastyczność - stałość wariancji - będąca
założeniem metody najmniejszych kwadratów.

```{r}
plot(model$fitted.values, model$residuals)
```

Do weryfikacji został użyty test White'a, który sprawdza, czy kwadraty reszt
zależą liniowo lub nieliniowo od poziomu przewidywanego wyniku (regresja).  
H0 - homoskedastyczność

```{r}
train$y_dop = model$fitted.values
bptest(model, ~y_dop + I(y_dop^2) + I(y_dop^3), data = train)
train <- subset(train, select = -y_dop)
```

Test potwierdza, że nie ma istotnej zależności na poziomie 5%. Wynika z tego,
że jest spełniony warunek homoskedastyczności.  

#### Wartości odstające

Co więcej, wykres reszt względem wartości dopasowanych nie wskazuje na wyraźną 
nieliniową strukturę zależności, co sugeruje, że liniowa postać modelu jest 
w dużym stopniu odpowiednia.  
Można zauważyć też, że występują wartości potencjalnie ekstremalne, na które 
metoda najmniejszych kwadratów jest bardzo wrażliwa. W tym przypadku jednak, nie
zostaną usunięte, gdyż nie są one wynikiem błędu.

## 7. Analiza ex-post











