---
title: "Ekonometria Projekt"
author: "Daniel Kłodowski, Jan Kawalerski, Mikołaj Kita"
date: "2026-04-16"
output: html_document
editor_options: 
  markdown: 
    wrap: 72
---

```{r setup, include=FALSE}
knitr::opts_chunk$set(
  warning = FALSE,
  message = FALSE
)
```

# Projekt: Analiza Rynku Nieruchomości na podstawie danych GUS

## 1. Wczytanie i przygotowanie danych

Na początku ładujemy potrzebne pakiety i wczytujemy nasz zbiór z GUS.
Sprawdzamy również podstawowe podsumowanie wczytanych danych.

```{r}
library(tidyverse)
data<-read.csv2("DaneGUS.csv")
data <- data %>%
  relocate(Cenam2, .after = last_col())
summary(data)
```

Zauważamy, że dane liczbowe zostały wczytane jako tekst ze względu na
polskie formatowanie. Używamy pętli, aby oczyścić kolumny od trzeciej do
ostatniej

```{r}
for(i in 3:ncol(data)) {
  data[, i] <- gsub("\\s+", "", data[, i])
  data[, i] <- gsub(",", ".", data[, i])
  data[, i] <- as.numeric(data[, i])
}
```

Powyższa pętla kolejno usuwa spacje w tysiącach, zamienia polskie
przecinki na kropki dziesiętne i wymusza konwersję na typ numeryczny.

## 2. Analiza rozkładów

Rozpoczynamy od wyodrębnienia wyłącznie zmiennych numerycznych, aby móc
na nich prowadzić dalszą analizę statystyczną.

```{r}
dane_numeryczne <- data[, 3:ncol(data)]
```

Następnie badamy rozkład naszej zmiennej objaśnianej, generując jej
histogram.

```{r}
hist(data$Cenam2, 
     main = "Histogram zmiennej Cenam2", 
     xlab = "Cena za m2 [zł]", 
     ylab = "Częstość",
     col = "lightblue")
```

Wykres ten obrazuje rozkład empiryczny cen mieszkań. Aby dodatkowo
sprawdzić obecność potencjalnych wartości odstających, rysujemy wykres
pudełkowy.

```{r}
boxplot(data$Cenam2, 
        main = "Wykres pudełkowy dla zmiennej Cenam2",
        ylab = "Cena za m2 [zł]")
```

Pojedyncze kropki powyżej wąsów na wykresie pudełkowym wskazują na
obecność bardzo drogich powiatów (najpewniej największych aglomeracji),
które znacznie odbiegają od średniej rynkowej.  

Poniżej zostały sprawdzone potencjalne nieprawidłowe wartości w danych.

```{r}
summary(dane_numeryczne)
```

Widzimy, że zdarzają się wartości 0 w kolumnach takich jak wynagrodzenia lub cena. 
Oznacza to jednak brak danych, niż rzeczywista obserwacja tej zmiennej. Obserwacje 
z niemożliwymi wartościami zostały więc usunięte.

```{r}
data <- data[!apply(data[c("Wynagrodzenia", "Cenam2")] <= 0, 1, any), ]
dane_numeryczne <- data[, 3:ncol(data)]
```

## 3. Analiza zależności i korelacji Aby wstępnie ocenić, które zmienne najsilniej wpływają na cenę nieruchomości,

obliczamy macierz korelacji liniowej Pearsona.

```{r}
macierz_korelacji <- cor(dane_numeryczne)
```

Dla lepszej czytelności wizualizujemy te wyniki w formie graficznej przy
użyciu odpowiedniego pakietu.

```{r message=FALSE, warning=FALSE}
library(corrplot)

corrplot(macierz_korelacji, 
         method = "number", 
         type = "upper", 
         tl.col = "black",
         tl.cex = 0.8,
         title = "Macierz korelacji zmiennych",
         mar = c(0,0,2,0))
```

## Wnioski z eksploracji danych

Z powyższej macierzy wynika, że cena za m² najsilniej dodatnio koreluje z liczbą firm (r=0.50), gęstością zaludnienia (0.43) i wynagrodzeniami (0.40), a ujemnie z bezrobociem (-0.39). Widać również silną zależność (0.69) między gęstością zaludnienia a liczbą firm.

## 4. Podział na zbiór treningowy i testowy

Dzielimy nasz zbiór danych na dwie części: treningową oraz testową.
Zbiór treningowy (70% obserwacji) posłuży nam do estymacji parametrów
modelu, natomiast zbiór testowy (pozostałe 30%) wykorzystamy w
późniejszych etapach do oceny jakości prognoz ex post. Ustawiamy ziarno
losowości, aby nasz podział był powtarzalny przy każdym uruchomieniu
skryptu

```{r}
set.seed(123)
train <- data %>% slice_sample(prop = 0.7)
test <- data %>% anti_join(train, by = "Kod")

train <- train[, 3:ncol(train)]
test <- test[, 3:ncol(test)]
```

## 5. Dobór zmiennych i estymacja modelu wstępnego

Naszym celem jest zbudowanie modelu objaśniającego kształtowanie się cen
nieruchomości. Jako zmienną objaśnianą (Y) przyjmujemy cenę za metr
kwadratowy (Cenam2). W pierwszym etapie estymujemy pełny model,
uwzględniając wszystkie dostępne zmienne numeryczne jako potencjalne
zmienne objaśniające.

Estymacji parametrów dokonujemy Klasyczną Metodą Najmniejszych Kwadratów
z wykorzystaniem wyłącznie zbioru treningowego.

```{r}
model <- lm(Cenam2 ~ Bezrobocie + Wynagrodzenia + Ludnosckm2 + Firmy1000os, data = train)
summary(model)
```



Zgodnie z zasadą ceteris paribus, otrzymane parametry oznaczają, że:

-Bezrobocie: wzrost o 1 p.p. obniża cenę metra kwadratowego średnio o ok. 43 zł.

-Wynagrodzenia: wzrost średniej pensji o 1 zł podnosi cenę za m2 o ok. 0,41 zł.

-Gęstość zaludnienia: każda dodatkowa osoba na km² to wzrost ceny o ok. 0,60 zł.

-Firmy: jedna dodatkowa firma na 1000 mieszkańców podbija cenę za m2 średnio o ok. 207 zł.

## 6. Diagnostyka i poprawa modelu

Poniżej została zastosowana metoda Hellwiga, w celu znaleznienia kombinacji
zmienncych objaśniających, niosących największą wartość informacyjną.  

```{r}
corre = cor(train)
R0 <- corre["Cenam2", colnames(corre) != "Cenam2"] # korelacje zmiennych objaśniających z objaśnianą
R <- corre[colnames(corre) != "Cenam2", colnames(corre) != "Cenam2"] # korelacje pomiędzy zmiennymi objaśniającymi

comb <- expand.grid(rep(list(c(T,F)), 4)) # wszystkie kombinacje

hellwig <- function(idx){
  if(sum(idx) == 0) return(0)
  
  selected <- which(idx)
  
  H <- 0 # pojemność integralna kombinacji nośników informacji
  
  for(i in selected){
    denom <- 0 # suma korelacji pomiędzy zmiennymi objaśniającymi 
    # w danej kombinacji
    
    for(j in selected){
      denom <- denom + abs(R[i,j])
    }
    
    hi <- (R0[i]^2) / denom # indywidualna pojemność nośnika informacji
    H <- H + hi
  }
  
  return(H)
}

H_values <- apply(comb, 1, hellwig)

best_comb_index <- which.max(H_values)
best_combination_numbers <- which(comb[best_comb_index, ] == 1)

# wyniki
H_values[best_comb_index]
colnames(train)[colnames(train) != "Cenam2"][best_combination_numbers]
```

Wynik potwierdza, że należy użyć wszystkich zmiennych w modelu.

### Liniowość modelu

Założyliśmy, że wszystkie zależności między zmienną objaśnianą a objaśniającymi
są liniowe. Musimy jednak sprawdzić, czy rzeczywiście tak jest.

```{r}
pairs(dane_numeryczne)
```

W przypadku pary cena-firmy zależność kształtuje się na podobną do liniowej,
jednak w przypadku pozostałych zmiennych nie jest już ona tak oczywista.  

W kolejnym kroku należy przetestować inne postacie zależności. W tym celu 
zastosowano test Ramsey'a (RESET), polegający na rozszerzeniu modelu o dodatkowe 
zmienne w postaci potęg wartości dopasowanych przez pierwotny model 
(tu: drugiego i trzeciego stopnia).  
H0 - model jest poprawne wyspecyfikowany

```{r}
library(lmtest)
resettest(model, power = 2:3, type = "fitted")
```

Na poziomie istotności 5% odrzucamy hipotezę zerową testu RESET, co wskazuje na 
niepoprawną specyfikację modelu. Może to oznaczać pominięcie istotnych zmiennych 
lub niewłaściwą postać funkcyjną (np. brak nieliniowości).

Przeprowadzono również test RESET w wersji z dodaniem potęg zmiennych objaśniających.

```{r}
resettest(model, type = "regressor", power = 2:3)
```
Wynik testu nie wskazuje na istotność tych składników, co sugeruje, że ewentualna 
niepoprawna specyfikacja modelu nie wynika z prostych nieliniowości w postaci 
kwadratów (lub sześcianów) zmiennych.  
Mimo istotności pierwszego testu RESET, zdecydowano się pozostawić pierwotną 
postać modelu ze względu na jego prostotę i interpretowalność.

### Współliniowość zmiennych objaśniających

W celu sprawdzania, czy zmienne objaśniające są współliniowe, posłużono się 
metodą VIF (Variance Inflation Factor). Ma ona pokazać, jak bardzo zwiększa się 
wariancja w związku z ich skorelowaniem.

```{r}
model <- lm(Cenam2 ~ Bezrobocie + Wynagrodzenia + Ludnosckm2 + Firmy1000os, data = train)

library(car)
vif(model)
```

Wszystkie mniejsze niż 5, więc nie są wyraźnie współliniowe.  

Poniżej sprawdzono także losowość reszt, za pomocą testu serii.  
H0 - reszty są losowe

```{r}
r = model$residuals
library(randtests)
runs.test(r)
```

Nie odrzucono hipotezy zerowej na poziomie istotności 5%, co oznacza, że reszty 
są losowe.

## Interakcje między zmiennymi

Poniżej sprawdzono, czy istnieją interakcje wśród zmiennych objaśniających, czyli
czy wpłych jednej zmiennej na objaśnianą zależy od poziomu innej zmiennej.

```{r}
model_i <- lm(Cenam2 ~ Bezrobocie*Wynagrodzenia + Ludnosckm2 + Firmy1000os, data = train)
summary(model_i)$adj.r.squared
```

```{r}
model_i <- lm(Cenam2 ~ Bezrobocie + Wynagrodzenia*Ludnosckm2 + Firmy1000os, data = train)
summary(model_i)$adj.r.squared
```

```{r}
model_i <- lm(Cenam2 ~ Bezrobocie + Wynagrodzenia + Ludnosckm2*Firmy1000os, data = train)
summary(model_i)$adj.r.squared
```

Najlepej dodasowany model wydaje się być z interakcją między wynagrodzeniami
a ludnością.

```{r}
model_i <- lm(Cenam2 ~ Bezrobocie + Wynagrodzenia*Ludnosckm2 + Firmy1000os, data = train)
summary(model_i)
```

Spada błąd standardowy i zwiększa się statystyka R kwadrat. Dodatkowo, interakcja 
ta jest istotna na poziomie 0,1%.  
Zastosowano test ANOVA w celu weryfikacji poprawy modelu, po dodaniu interakcji.  
H0 - interakcja nie poprawia modelu

```{r}
anova(model, model_i)
```

Test potwierdza, że model z interakcją między zmiennymi Wynagrodzenia i Ludnosckm2
jest istotnie lepszy od modelu bez tej interakcji na poziomie 0,1%.

```{r}
model <- model_i
r <- model$residuals
```

Interpretacja tej interakcji prezentuje się następująco: wraz ze wzrostem 
gęstości zaludnienia, wpływ wynagrodzeń na cenę mieszkań staje się silniejszy. 
Każdy dodatkowy 1 mieszkaniec/km² zwiększa ten efekt o około 0.0007 zł.

### Normalność rozkładu reszt

Normalność rozkładu reszt jest istotna dla poprawności wnioskowania 
o istotności parametrów.  
W celu zweryfikowania tego warunku, został użyty test Shapiro-Wilka.  
H0 - dane mają rozkład normalny

```{r}
shapiro.test(r)
```

Test wykazał, że rozkład reszt nie jest normalny.

```{r}
hist(r)
```

Prawostronna skośność rozkładu reszt sugeruje, że w danych występują obserwacje, 
dla których wartości rzeczywiste są istotnie wyższe od wartości przewidywanych przez model.  
Brak normalności rozkładu może zniekształcać wnioskowanie stystyczne, np. wynik
testu F istotności modelu. Należy jednak zauważyć, że próba jest duża, co 
niweluje ten problem.

### Homoskedastyczność

Kolejną ważną właściwością jest homoskedastyczność - stałość wariancji - będąca
założeniem metody najmniejszych kwadratów.

```{r}
plot(model$fitted.values, model$residuals)
```

Do weryfikacji został użyty test White'a, który sprawdza, czy kwadraty reszt
zależą liniowo lub nieliniowo od poziomu przewidywanego wyniku (regresja).  
H0 - homoskedastyczność

```{r}
train$y_dop = model$fitted.values
bptest(model, ~y_dop + I(y_dop^2) + I(y_dop^3), data = train)
train <- subset(train, select = -y_dop)
```

Test potwierdza, że nie ma istotnej zależności na poziomie 5%. Wynika z tego,
że jest spełniony warunek homoskedastyczności.  

#### Wartości odstające

Co więcej, wykres reszt względem wartości dopasowanych nie wskazuje na wyraźną 
nieliniową strukturę zależności, co sugeruje, że liniowa postać modelu jest 
w dużym stopniu odpowiednia.  
Można zauważyć też, że występują wartości potencjalnie ekstremalne, na które 
metoda najmniejszych kwadratów jest bardzo wrażliwa. W tym przypadku jednak, nie
zostaną usunięte, gdyż nie są one wynikiem błędu.

## 7. Analiza ex-post

W tej części sprawdzimy, jak nasz ostateczny model radzi sobie z przewidywaniem cen mieszkań na danych, których "nie widział" podczas estymacji (czyli na naszym zbiorze testowym). W tym celu wyznaczymy prognozy, a następnie obliczymy popularne miary błędów ex-post: 
Średni Błąd Bezwzględny (MAE), Pierwiastek Błędu Średniokwadratowego (RMSE) oraz Średni Absolutny Błąd Procentowy (MAPE).

```{r}
predykcje <- predict(model, newdata = test)
rzeczywiste <- test$Cenam2

bledy <- rzeczywiste - predykcje

# Miary błędów ex-post
MAE <- mean(abs(bledy))
RMSE <- sqrt(mean(bledy^2))
MAPE <- mean(abs(bledy / rzeczywiste)) * 100

# Wypisanie wyników
cat("Średni Błąd Bezwzględny (MAE):", round(MAE, 2), "zł\n")
cat("Pierwiastek Błędu Średniokwadratowego (RMSE):", round(RMSE, 2), "zł\n")
cat("Średni Absolutny Błąd Procentowy (MAPE):", round(MAPE, 2), "%\n")

plot(rzeczywiste, predykcje, 
     main = "Wartości rzeczywiste vs przewidywane (Zbiór testowy)",
     xlab = "Rzeczywista cena za m2 [zł]", 
     ylab = "Przewidywana cena za m2 [zł]",
     pch = 16, col = "darkblue")
abline(a = 0, b = 1, col = "red", lwd = 2) # Idealne dopasowanie (y = x)
```

### 7.1 Analiza wrażliwości

Aby sprawdzić odporność modelu na wartości odstające przeprowadzam eksperyment, usuwam najbardziej odstające powiaty.

```{r}
# Identyfikacja wartości odstających z wykresu pudełkowego (powyżej górnego wąsa)
wartosci_odstajace <- boxplot.stats(train$Cenam2)$out

# Stworzenie nowego zbioru treningowego bez wartości odstających
train_bez_odst <- train %>%
  filter(!Cenam2 %in% wartosci_odstajace)

# Estymacja ostatecznego modelu (z interakcją) na oczyszczonych danych
model_bez_odst <- lm(Cenam2 ~ Bezrobocie + Wynagrodzenia*Ludnosckm2 + Firmy1000os, data = train_bez_odst)

summary(model_bez_odst)
```

Analiza błędów dla nowego modelu

```{r}
# Predykcja na zbiorze testowym przy użyciu nowego modelu
predykcje_bez_odst <- predict(model_bez_odst, newdata = test)
rzeczywiste <- test$Cenam2

# Obliczenie błędów
bledy_bez_odst <- rzeczywiste - predykcje_bez_odst

# Miary błędów ex-post
MAE_bez_odst <- mean(abs(bledy_bez_odst))
RMSE_bez_odst <- sqrt(mean(bledy_bez_odst^2))
MAPE_bez_odst <- mean(abs(bledy_bez_odst / rzeczywiste)) * 100

# Wypisanie wyników
cat("Błędy dla modelu bez wartości odstających:\n")
cat("Średni Błąd Bezwzględny (MAE):", round(MAE_bez_odst, 2), "zł\n")
cat("Pierwiastek Błędu Średniokwadratowego (RMSE):", round(RMSE_bez_odst, 2), "zł\n")
cat("Średni Absolutny Błąd Procentowy (MAPE):", round(MAPE_bez_odst, 2), "%\n")
```
Spadło R^2 i niektóre zmienne straciły istotność, zdawałoby się, że model się pogorszył. Mimo wszystko spadły miary błędów. W pierwotnym modelu interakcja Wynagrodzenia:Ludnosckm2 oraz sama gęstość zaludnienia były bardzo istotne, okazuje się jednak, że w przypadku typowych powiatów jednak to nie ma znaczenia.

### 7.2 Model z usuniętymi nieistotnymi  zmiennymi

Wcześniejszy punkt dowodzi, że "efekt tłoku" wpływający na ceny mieszkań jest zjawiskiem charakterystycznym wyłącznie dla największych aglomeracji, a nie uniwersalnym prawem dla całego kraju.

Usuwamy nieistotne zmienne i estymuję uproszczony model dla rynków lokalnych:

```{r}
model_polska_lokalna <- lm(Cenam2 ~ Bezrobocie + Wynagrodzenia, data = train_bez_odst)
summary(model_polska_lokalna)

# Predykcja na zbiorze testowym przy użyciu modelu uproszczonego
predykcje_lokalne <- predict(model_polska_lokalna, newdata = test)

# Błędy ex-post
bledy_lokalne <- rzeczywiste - predykcje_lokalne
MAE_lokalny <- mean(abs(bledy_lokalne))
RMSE_lokalny <- sqrt(mean(bledy_lokalne^2))
MAPE_lokalny <- mean(abs(bledy_lokalne / rzeczywiste)) * 100

cat("Średni Błąd Bezwzględny (MAE):", round(MAE_lokalny, 2), "zł\n")
cat("Pierwiastek Błędu Średniokwadratowego (RMSE):", round(RMSE_lokalny, 2), "zł\n")
cat("Średni Absolutny Błąd Procentowy (MAPE):", round(MAPE_lokalny, 2), "%\n")
```
Wnioski z analizy wrażliwości: Oczyszczenie danych z ekstremów ukazało wyraźną dwubiegunowość polskiego rynku nieruchomości. Średni absolutny błąd procentowy (MAPE) dla modelu uproszczonego na zbiorze testowym wynosi 16.28%.

Co jednak najciekawsze, miara RMSE wzrosła do ponad 1665 zł. Wynika to z faktu, że nasz zbiór testowy nadal zawiera pojedyncze najdroższe aglomeracje. Uproszczony model wycenia je tak samo jak standardowe powiaty, co prowadzi do drastycznego niedoszacowania cen w tych lokalizacjach i "eksplozji" błędu średniokwadratowego.

Dowodzi to, że rozbudowany model główny (z sekcji 6, zawierający efekt interakcji i gęstości zaludnienia) jest niezbędny, by móc uwzględnić zjawiska zachodzące w największych metropoliach. Z kolei model uproszczony znacznie lepiej i prościej tłumaczy mechanizmy w "typowej" Polsce, gdzie ceny zależą w zasadzie wyłącznie od lokalnego bezrobocia i średnich zarobków, jednak całkowicie nie radzi sobie z wyceną rynków przegrzanych.

## Interpretacja parametrów najlepszego modelu

### Interpretacja parametrów modelu z interakcją

W modelu uwzględniającym interakcję między wynagrodzeniami a gęstością zaludnienia, interpretacja parametrów (przy założeniu ceteris paribus) prezentuje się następująco:
1. Zmienne o stałym wpływie:
- Bezrobocie (-72.93): Wzrost stopy bezrobocia o 1 punkt procentowy powoduje średni spadek ceny za m² o ok. 73 zł. Jest to wynik istotny statystycznie i zgodny z intuicją ekonomiczną (niższy popyt w regionach o trudniejszym rynku pracy).
- Liczba firm na 1000 os. (74.11): Pojawienie się jednej dodatkowej firmy na 1000 mieszkańców wiąże się ze średnim wzrostem ceny metra kwadratowego o ok. 74 zł. Świadczy to o tym, że rozwinięty lokalny biznes stymuluje rynek nieruchomości.

### 2. Zmienne w interakcji (Efekty warunkowe)

W przypadku interakcji nie możemy interpretować zmiennych Wynagrodzenia i Ludnosckm2 w oderwaniu od siebie. Ich wpływ jest sumą efektu głównego i efektu interakcji. Wyniki z summary() oznaczają wpływ danej zmiennej na cenę, ale tylko w sytuacji, gdy ta druga zmienna wynosi zero.

#### Wpływ Wynagrodzeń 

Każda dodatkowa złotówka średniej pensji zmienia cenę za m² o: 0.065 + (0.00052 * Gęstość zaludnienia) Wniosek: Im wyższa gęstość zaludnienia (większe miasto), tym silniejszy jest wpływ wzrostu wynagrodzeń na ceny mieszkań. W metropoliach każda podwyżka pensji znacznie mocniej "pcha" ceny nieruchomości w górę niż w regionach rolniczych.

#### Wpływ Gęstości zaludnienia

Każdy dodatkowy mieszkaniec na km^2 zmienia cenę o: -2.648 + (0.00052 * Wynagrodzenia) Wniosek: Choć sam parametr przy gęstości jest ujemny, to dzięki dodatniemu wyrazowi interakcji, w bogatych powiatach gęstość zaludnienia staje się czynnikiem silnie pro-cenowym. Przykładowo, przy zarobkach powyżej ok. 5074 zł (-2.648 / 0.00052), gęstość zaludnienia zaczyna mieć dodatni wpływ na ceny.

## Podsumowanie

### 1. Cel i zakres prac

Przygotowanie danych: Przeprowadziliśmy czyszczenie zbioru danych GUS, konwertując formatowanie polskie na numeryczne i usuwając błędne obserwacje (np. zerowe wynagrodzenia).

Analiza statystyczna: Zbadaliśmy korelacje i rozkłady, identyfikując silny wpływ wynagrodzeń, gęstości zaludnienia i liczby firm na ceny mieszkań.

Modelowanie: Zbudowaliśmy model Klasycznej Metody Najmniejszych Kwadratów (KMNK) z uwzględnieniem interakcji między wynagrodzeniami a gęstością zaludnienia.

Weryfikacja ex-post: Przetestowaliśmy model na zbiorze testowym (30% danych) i przeprowadziliśmy analizę wrażliwości (Robustness Check), usuwając skrajne obserwacje (metropolie).

### 2. Główne „zwycięstwa” 

Udowodniliśmy, że w dużych miastach wysoka gęstość zaludnienia potęguje wpływ wynagrodzeń na ceny mieszkań (synergia popytowa).

Stabilność fundamentów: Potwierdziliśmy, że w skali całego kraju bezrobocie i płace pozostają najsilniejszymi, stabilnymi determinantami cen.

Wysoka jakość diagnostyki: Model przeszedł pozytywnie testy na homoskedastyczność i brak współliniowości (VIF), co świadczy o rzetelności oszacowań.

### 3. Problemy i wyzwania:

Rozkład reszt jest prawostronnie skośny przez bardzo drogie powiaty, co utrudnia klasyczne wnioskowanie statystyczne w pełnej próbie.

Dwubiegunowość rynku: Odkryliśmy, że jeden model nie jest w stanie idealnie opisać jednocześnie „Polski lokalnej” i wielkich aglomeracji – usunięcie odstających miast całkowicie zmieniło strukturę istotności zmiennych.

### 4. Dalsze kroki

Ekonometria przestrzenna: Uwzględnienie sąsiedztwa powiatów (ceny w powiatach podwarszawskich zależą od Warszawy).

Modele nieliniowe: Zastosowanie logarytmowania zmiennej objaśnianej, co mogłoby „naprawić” problem normalności reszt.

Segmentacja: Budowa dwóch osobnych modeli: jednego dla metropolii i drugiego dla pozostałych regionów.





